臺灣苗栗地方法院民事簡易判決
105年度苗簡字第644號
原      告  柳清日  
訴訟代理人  粘舜權律師
            柳榮松  
            柳聰棋  
被      告  李陳龍  
訴訟代理人  龔厚丞律師
上列當事人間請求拆屋還地事件，本院於民國110年8月25日言詞
辯論終結，判決如下：
　　主  文
被告應將坐落苗栗縣○○鎮○○段000地號土地上如附圖二藍色部分
，面積3平方公尺之地上物拆除，將占用土地返還原告。
原告其餘之訴駁回。
訴訟費用由被告負擔10分之1，餘由原告負擔。
本判決第一項得假執行。但被告如以新臺幣12,000元為原告預供
擔保，得免為假執行。 
原告其餘假執行之聲請駁回。 
    事實及理由
壹、程序事項
    按不變更訴訟標的，而補充或更正事實上或法律上之陳述者
    ，非為訴之變更或追加，民事訴訟法第256 條定有明文。查
    原告於民國106年5月2日具狀變更訴之聲明為：（一）被告
    應將坐落苗栗縣○○鎮○○段00000地號土地（下稱573-1土地）
    上如附圖一即苗栗縣通霄地政事務所（下稱通霄地政）106
    年3月27日土地複丈成果圖所示編號A部分之空地（含圍牆，
    面積60平方公尺）、編號B部分之鐵皮棚架（面積35平方公
    尺）拆除，將占用土地返還原告及其他共有人。（二）被告
    應將坐落苗栗縣○○鎮○○段000地號土地（下稱573土地）上如
    附圖所示編號B部分之鐵皮棚架（面積4平方公尺）、編號C
    部分之磚造建物（面積10平方公尺）拆除，將占用土地返還
    原告（上開編號A、B、C部分上之地上物，合稱系爭地上物
    ）。（三）願供擔保，請准宣告假執行（見本院卷一第157-
    158頁）。經核上開聲明之變更，係為特定請求被告拆除地
    上物之面積及位置，乃係補充事實上之陳述，並未變更訴訟
    標的，揆諸首開規定，應予准許。
貳、實體事項
一、原告主張：原告為573-1土地之共有人（權利範圍16/116）
    、573地號土地之所有權人，但被告所有系爭地上物，未經
    原告同意，無權占用如附圖一編號A、B、C所示之範圍，顯
    已妨害原告所有權之行使。為此，爰依民法第767條第1項前
    段之規定提起本件訴訟，請求被告拆除占用之地上物，並將
    占用土地返還原告等語。並聲明：如前所述。
二、被告則以：被告所有系爭地上物雖占用573-1土地如附圖一
    編號A、B所示之範圍，但被告係向573-1土地之共有人即訴
    外人徐妤姝承租該土地全部使用，而徐妤姝就573-1土地之
    應有部分為100/116，顯已超過應有部分之2/3，被告自屬合
    法承租而為有權占有。另就被告所有之地上物占用573土地
    如附圖一編號B、C所示之範圍，實係兩造就573土地與被告
    所有坐落同段574-1地號土地界址爭議衍生之糾紛，而該界
    址爭議業由本院以107年度苗簡字第393號（下稱前案一審）
    判決土地界址應為該判決書附圖即通霄地政108年2月12日通
    圖土字第6200號土地複丈成果圖圖一北側紅色連線，嗣原告
    不服上訴後，復經本院以108年度簡上字第77號（下稱前案
    二審，前開通霄地政108年2月12日通圖土字第6200號土地複
    丈成果圖為本件附圖二）判決駁回原告上訴而確定；被告並
    已持該判決及確定證明書向通霄地政辦理土地界址更正登記
    ，是573土地如附圖一編號B、C所示之範圍，依照更正後之
    地籍線，已為被告所有之土地範圍，而為有權占有，原告仍
    依照更正前之地籍線據以提起本件請求，自無理由等語，資
    為抗辯。並聲明：（一）原告之訴駁回。（二）如受不利之
    判決，願供擔保請准宣告免為假執行。
三、經查，原告為573-1土地之共有人（權利範圍16/116）、573
    土地之所有權人，被告配偶徐妤姝為573-1土地之共有人（
    權利範圍100/116），被告所有之系爭地上物占用573-1土地
    如附圖一編號A、B所示之範圍，嗣原告就其所有573土地與
    被告所有坐落同段574-1地號土地界址爭議衍生之糾紛，而
    該2筆土地界址由前案一審判決認定應為該附圖二圖一北側
    紅色連線，前案二審並駁回原告上訴而確定，被告並已持該
    判決及確定證明書向通霄地政辦理土地界址更正登記，573
    、574-2地號2筆土地經通霄地政105年6月24日收件之通苑資
    字第25880號合併登記為573土地，有通霄地政110年3月12日
    通第一字第1100001279號函、109年6月10日通地一字第1090
    002892號函及其所檢附573、573-1土地公務用謄本、苗栗縣
    地籍異動索引在卷可考（見本院卷二第163、165、167、169
    、331-333頁），經本院協同通霄地政於105年11月24日現場
    勘驗，有勘驗筆錄及現場照片在卷可參（見本院卷一第38-5
    1頁），並經本院調閱前案一審、二審全卷核對無訛，堪信
    為真實。
四、原告主張拆除系爭地上物，返還占用土地，則為被告所否認
    並以前詞置辯，是本件應審酌之爭點厥為：（一）系爭地上
    物是否有權占用573-1土地如附圖一所示編號A、B部分？（
    二）如附圖一所示B、C部分是否占用原告所有573土地？分
    述如下：
（一）系爭房屋是否有權占用573-1土地如附圖一所示編號A、B
      部分？
　　1.按所有人對於無權占有或侵奪其所有物者，得請求返還之
      。對於妨害其所有權者，得請求除去之；各共有人對於第
      三人，得就共有物之全部為本於所有權之請求。但回復共
      有物之請求，僅得為共有人全體之利益為之，民法第767
      條第1 項前段、中段、第821 條分別定有明文。而以無權
      占有為原因，請求返還所有物之訴，被告對原告就其物有
      所有權存在之事實無爭執，而僅以非無權占有為抗辯者，
      原告於被告無權占有之事實，無舉證責任。被告應就其取
      得占有，係有正當權源之事實證明之。如不能證明，則應
      認原告之請求為有理由（最高法院72年度台上字第1552號
      判決意旨參照）。本件兩造不爭執原告為573-1土地之共
      有人，依上開說明，應由被告舉證其所有系爭房屋占用57
      3-1土地係有正當權源。
　　2.按98年1 月23日修正前之民法第820條第1 項規定：共有
      物，除契約另有訂定外，由共有人共同管理之。惟為促使
      共有物有效利用，立法例上就共有物之管理，已傾向依多
      數決為之，98年1月23日修正之民法物權篇，乃仿多數立
      法例，將該條項修正為：共有物之管理，除契約另有約定
      外，應以共有人過半數及其應有部分合計過半數之同意行
      之。但其應有部分合計逾3 分之2 者，其人數不予計算。
      而所謂共有物之管理包括共有物之保存、改良及利用，於
      上開規定修正，98年7 月23日施行後，共有人亦得以多數
      決為共有物管理之決定。經查：
      ⑴被告辯稱其係向573-1土地之共有人即徐妤姝於105年12
        月28日承租該土地全部，而徐妤姝亦出具同意書，其上
        記載自105年12月28日，同意將573-1土地全部出租予被
        告，又徐妤姝所有573-1土地之應有部分為100/116，顯
        已超過應有部分之2/3，而符合現行法多數決之規定，
        可自行決定出租573-1土地全部予原告等節，業據其提
        出573-1土地權狀、徐妤姝於105年12月28日出具之土地
        出租同意書在卷可考（下稱系爭同意書，見本院卷一第
        71、72頁）。足見徐妤姝自105年12月28日出租573-1土
        地全部予被告，此時98年1月23日民法第820條已施行，
        應適用現行法多數決之法制。又徐妤姝既持有573-1土
        地100/16，其應有部分已逾3 分之2 ，揆諸上開說明，
        無需計算共有人人數，可依現行民法820條之多數決，
        無待原告同意而決定573-1土地之管理，而可自行將系
        爭土地全部出租予被告。原告雖主張前開同意書係本件
        起訴後所簽立，且被告與徐妤姝為夫妻，真實性有疑云
        云，然被告與徐妤姝為夫妻，亦得租賃夫妻間之土地，
        而不論前開租賃契約是否於起訴前訂立，渠等現既已就
        573-1土地訂有前開租賃契約，則被告現即為573-1土地
        之承租人，並非無權占有。原告另主張前開租賃契約未
        約定租金云云，然觀前開出租同意書載明：租金由徐妤
        姝、兩造協議之，若不能協議，則參考每分地每收穫期
        2,500之行情比例計算之等節（見本院卷第72頁），堪
        見前開租賃契約已經有租金約定，並非如原告所稱未約
        定租金之情形，原告又未能提出相關主張與佐證，證明
        被告與徐妤姝之前開租賃契約，有何無效之處，是原告
        主張前開租賃契約無效，難認有據。
　　　⑵從而，被告為573-1土地之承租人，自非無權占有573-1
        土地，而對573-1土地有正當占有權源。原告主張被告
        所有系爭地上物占用如附圖一所示編號A部分之空地（
        含圍牆，面積60平方公尺）、編號B部分之鐵皮棚架（
        面積35平方公尺）拆除，將該占用土地返還原告，難認
        有理由。
（二）如附圖一所示B、C部分是否占用原告所有573土地？　　
　　1.經查，兩造間因本件附圖一所示B、C部分是否占用原告所
      有573土地，另提起確認界址訴訟，以確定原告所有573土
      地與被告574-1地號土地界址爭議衍生之糾紛，因此2土地
      之界址將影響573土地之地籍線位置，意即573土地之地籍
      線是否包含系爭地上物坐落如附圖一編號B、C部分，而直
      接影響本件被告所有系爭地上物是否占用原告所有573土
      地如附圖一編號B、C部分或者僅係占用被告所有574-1地
      號土地。前開2筆土地界址之爭議，已由前案一審判決於
      主文認定應為該附圖二圖一北側紅色連線，並非如附圖一
      所示之原地籍線，前案二審並駁回原告上訴而確定，被告
      並已持該判決及確定證明書向通霄地政辦理土地界址更正
      登記，經本院調閱前案一審、二審全卷核對無訛，並有通
      霄地政110年3月12日通第一字第1100001279號函在卷可考
      （見本院卷二第331-333頁），堪信為真實。詎原告於本
      件再次爭執前開界址，而認573土地之地籍線應如附圖一
      所示，而包含附圖一所示B、C部分云云。然此已於前案判
      決中由兩造充分舉證，極盡攻擊、防禦之能事而為辯論，
      且經法院實質審理，前案一審、二審並綜合審酌相關事證
      後，於判決主文認定573土地之地籍線並非附圖一所示，
      而為附圖二圖一所示北側紅色連線所示，已生既判力。兩
      造同受拘束，是原告此部分主張，難認有據。
　　3.原告雖稱於本件稱前案二審被告揚言花錢擺平官司，並引
      臺灣高等法院92年度重上更（三）字第95號不信官員不實
      鑑定，林金村法官不收賄，「吳光陸」法官、黃世銘檢察
      長及臺灣臺北地方法院95年度易字第2139號檢察官教唆等
      案例，前案二審應傳喚證人鄭永正，前案法官遭被告收買
      、貪污、枉法裁判，汰除法官敗類等云云，然原告亦已就
      前案二審確定判決提出再審，經本院109年度再易字第4號
      （下稱前案再審）裁定駁回前開再審之聲請，業經本院調
      閱前案再審全卷，查核無訛。原告於本件再重複爭執此事
      由，尚難以此認定前案二審就前開界址之判斷有何違背法
      令之處，是原告於本件再次爭執573土地之地籍線應以附
      圖一為準，不接受附圖二之地籍線云云，洵屬無據。
　　4.573土地之地籍線既係依照附圖二圖一所示北側紅色連線
      所示。附圖二亦已將系爭地上物越界使用573土地確切位
      置及面積標繪於複丈成果圖，是系爭地上物有無占用573
      土地自應以附圖二為準。而依附圖二藍色部分所示，系爭
      地上物占用573土地面積為3平方公尺，此部分被告並未提
      出占用權源，應認原告主張被告無權占有為有理由。
五、綜上所述，原告主張依民法767條第1項前段，被告應拆除如
    附圖二藍色部分所示、面積3平方公尺地上物為有理由。逾
    此範圍，尚屬無據，應予駁回。
六、本件原告勝訴部分，係就民事訴訟法第427 條第1 項訴訟適
    用簡易程序所為被告敗訴之判決，依民事訴訟法第389 條第
    1 項第3 款規定，應依職權宣告假執行。至原告雖陳明願供
    擔保聲請准為假執行，惟該聲請自僅係促請職權發動，不另
    為准駁之諭知。被告就其敗訴部分，陳明願供擔保免為假執
    行，核無不可，爰酌定相當之擔保金額宣告之。至原告其餘
    假執行之聲請，因訴之駁回而失所依附，應予駁回。
七、本件事證已經明確，兩造其餘攻擊防禦方法及未經援用之證
    據，經斟酌後，認均不影響本判決結果，爰不再逐一論駁，
    併此敘明。原告另聲請傳喚通霄地政主任鄭永正，以證明其
    親口對原告訴訟代理人柳榮松表示107年9月5日通土字第458
    00號土地複丈成果圖，當時是依據法官及被告之主張所做成
    ，若與事實不符與其無關云云。然本件認定573土地之地籍
    線，係以附圖二圖一紅色界線，並非前開複丈成果圖，是否
    傳喚前開證人，自與本件認定無關，核無傳喚之必要，併此
    敘明。
八、訴訟費用負擔之依據：民事訴訟法第79條。 　　　　　　
中　　華　　民　　國　　110 　年　　8 　　月　　31　　日
                  苗栗簡易庭  法　官　何星磊
以上正本係照原本作成。
如對本判決上訴，須於判決送達後20日內向本院提出上訴狀。
如委任律師提起上訴者，應一併繳納上訴審裁判費。
                              書記官　李宜娟
中　　華　　民　　國　　110 　年　　9 　　月　　2 　　日